ACORDAO-COMPLETO-2408473

ACÓRDÃO 1001/2020 ATA 13/2020 - PLENÁRIO

VISTOS, relatados e discutidos estes autos de Representação formulada pelo Subprocurador-Geral do Ministério Público junto ao TCU Lucas Rocha Furtado, peça 1, de 11/10/2019, por meio da qual requer ao Tribunal que conheça e avalie "as providências que vêm sendo tomadas pela Justiça Eleitoral ante as deficiências de controle na utilização de recursos do Fundo Partidário apontadas na matéria jornalística intitulada 'Prestação de contas de partidos políticos expõe buraco negro com gasto de verba pública', publicada na edição de 11/10/2019 do jornal Folha de S. Paulo",
ACORDAM os Ministros do Tribunal de Contas da União, reunidos em Sessão Plenária, diante das razões expostas pelo Relator, em:
9.1. conhecer da Representação, presentes os requisitos de admissibilidade previstos no   art. 235, parágrafo único, c/c art. 237, parágrafo único, do Regimento Interno deste Tribunal e no     art. 103, § 1º, da Resolução - TCU 259/2014;
9.2. no mérito, considerar a Representação improcedente;
9.3. informar ao Representante que o conteúdo desta deliberação poderá ser consultado no endereço eletrônico www.tcu.gov.br/acordaos; e
9.4. arquivar os presentes autos, nos termos do art. 237, parágrafo único, c/c o art. 235, parágrafo único, do Regimento Interno deste Tribunal, e do art. 105 da Resolução - TCU 259/2014.

Com o propósito de que essa Corte de Contas decida pela adoção das medidas de sua competência visando a conhecer e a avaliar as providências que vêm sendo tomadas pela Justiça Eleitoral ante as deficiências de controle na utilização dos recursos do Fundo Partidário apontadas em reportagem do jornal Folha de S. Paulo, edição de 11/10/2019.

Trata-se de representação do Subprocurador Geral do Ministério Público junto ao Tribunal de Contas da União (MP/TCU) , Lucas Rocha Furtado, a respeito de avaliar as providências que vêm sendo tomadas pela Justiça Eleitoral ante as deficiências de controle na utilização dos recursos do Fundo Partidário apontadas em reportagem do jornal Folha de S. Paulo, edição de 11/10/2019.
O representante requereu ao Tribunal que conheça desta representação a fim de que esta Corte de Contas, no cumprimento de suas competências constitucionais de controle externo de natureza contábil, financeira, orçamentária, operacional e patrimonial da Administração Pública federal, decida pela adoção das medidas necessárias a conhecer e a avaliar as providências que vêm sendo tomadas pela Justiça ante as deficiências de controle na utilização de recursos do Fundo Partidário apontadas na matéria jornalística intitulada "Prestação de contas de partidos políticos expõe buraco negro com gasto de verba pública", publicada na edição de 11/10/2019 do jornal Folha de S. Paulo (peça 1, p. 5) .
Por sua vez, a SecexAdministração, ao analisar a matéria, ponderou que caberia à Justiça Eleitoral exercer a fiscalização sobre a prestação de contas do partido e das despesas de campanha eleitoral, devendo atestar se elas refletem adequadamente a real movimentação financeira, os dispêndios e os recursos aplicados nas campanhas eleitorais. E, os relatórios emitidos pelas áreas técnicas dos tribunais eleitorais devem ser fundamentados estritamente com base na legislação eleitoral e nas normas de contabilidade, vedado opinar sobre sanções aplicadas aos partidos políticos, cabendo aos magistrados emitir juízo de valor (art. 34 da Lei 9.096/1995) .
Em sua análise, a unidade instrutora também aborda a contabilização e a prestação de contas digital dos partidos políticos, bem como as iniciativas do Ministério Público Eleitoral para aperfeiçoar a fiscalização e prestação de contas eleitoral e partidária. Por fim, anota que já mapeou a questão como situação-problema em seu planejamento para eventuais ações de fiscalização.
Por fim, a SecexAdministração assim concluiu: "a reportagem citada apresenta notícia genérica de irregularidade praticada por partido político, que está sujeito à jurisdição do Poder Judiciário, não implicando necessariamente irregularidade ou ilegalidade praticada pela Justiça Eleitoral. Apresenta crítica quanto à transparência e tempestividade da prestação de contas partidária, que possui legislação própria, tendo por base critério legal distinto aplicável à prestação de contas eleitoral", o que evidenciaria, por ora, a não atuação deste Tribunal.
Por seu turno, no exame de admissibilidade, a unidade instrutora propõe não conhecer da presente representação por não estar acompanhada de indícios concernente à irregularidade ou ilegalidade na atuação da Justiça Eleitoral, conforme prescreve o art. 237, parágrafo único, do Regimento Interno do TCU, e no art. 103, § 1º, da Resolução - TCU 259/2014.
O Ministro Raimundo Carreiro acompanha a proposta.
Aqui, reside a minha sugestão. Pelos desdobramentos conduzidos pela unidade instrutora e pelo teor da análise contida na sua instrução, percebe-se a relevância da matéria, o que, pela sua própria notoriedade, dispensaria, no caso, a juntada de outros indícios. Nesse cenário, não está afastada a necessidade de que, em momento posterior, o Tribunal possa atuar nesse tema, em ação de controle específica.
Ademais, a preocupação do Subprocurador, que tem competência constitucional para zelar pela boa e regular aplicação das normas, é legítima e se coaduna com seu papel institucional.
	Embora concorde, neste momento, com o tratamento dado para a questão, sugiro ao relator, pelos argumentos acima, que conheça da presente representação, para, no mérito, considerá-la improcedente. 
TCU, Sala das Sessões Ministro Luciano Brandão Alves de Souza, em 22 de abril de 2020.
BRUNO DANTAS
Redator

Tribunal Superior Eleitoral.

3. Representante: Ministério Público junto ao Tribunal de Contas da União

13.1. Ministros presentes: José Mucio Monteiro (Presidente), Walton Alencar Rodrigues, Benjamin Zymler, Augusto Nardes, Aroldo Cedraz, Raimundo Carreiro (Relator), Ana Arraes, Bruno Dantas e Vital do Rêgo.
13.2. Ministros-Substitutos presentes: Augusto Sherman Cavalcanti, Marcos Bemquerer Costa, André Luís de Carvalho e Weder de Oliveira.

RAIMUNDO CARREIRO

Adoto como relatório a instrução elaborada pela Secretaria de Controle Externo da Administração do Estado (SecexAdministração) à peça 4, corroborada pelo corpo diretivo da unidade peças 5 e 6:
"INTRODUÇÃO
Cuidam os autos de representação de iniciativa do Subprocurador Geral do Ministério Público junto ao Tribunal de Contas da União (MP/TCU) , com invocação do artigo 81, inciso I, da Lei 8.443/1992, e no artigo 237 do Regimento Interno do Tribunal de Contas da União, aprovado pela Resolução 155/2002, no propósito de que essa Corte de Contas decida pela adoção das medidas de sua competência visando a conhecer e a avaliar as providências que vêm sendo tomadas pela Justiça Eleitoral ante as deficiências de controle na utilização dos recursos do Fundo Partidário apontadas em reportagem do jornal Folha de S. Paulo, edição de 11/10/2019.
Diante disso, o Subprocurador Geral requereu ao Tribunal que conheça desta representação a fim de que esta Corte de Contas, no cumprimento de suas competências constitucionais de controle externo de natureza contábil, financeira, orçamentária, operacional e patrimonial da Administração Pública federal, decida pela adoção das medidas necessárias a conhecer e a avaliar as providências que vêm sendo tomadas pela Justiça ante as deficiências de controle na utilização de recursos do Fundo Partidário apontadas na matéria jornalística intitulada "Prestação de contas de partidos políticos expõe buraco negro com gasto de verba pública", publicada na edição de 11/10/2019 do jornal Folha de S. Paulo (peça 1, p. 5) .
HISTÓRICO
O Representante informa (peça 1, p. 2) que a referida reportagem da Folha de S. Paulo apresenta informações que sugerem a existência de deficiências no controle da utilização dos recursos do Fundo Partidário colocados à disposição dos partidos políticos, citando o seguinte:
Financiados majoritariamente com dinheiro público, os partidos políticos destinaram dezenas de milhões de reais a itens pouco transparentes ou que não têm dados divulgados de maneira detalhada pela Justiça Eleitoral.
 (...) 
No ano passado, o fundo partidário, custeado pelo Orçamento federal e por multas eleitorais arrecadadas, distribuiu entre as agremiações políticas R$ 889 milhões.
 (...) 
Em 2018, mais de R$ 66 milhões foram destinados pelos partidos a itens pouco específicos, como o pagamento de pessoal com "outros serviços técnicos e profissionais". Pelas normas da Justiça Eleitoral, o gasto dos partidos precisa ter vínculo com atividade partidária.
O item "serviços de consultoria jurídica" também está entre os que mais receberam recursos, com quase R$ 50 milhões.
Em 2018, ainda segundo as contas divulgadas pelo TSE, foram aplicados R$ 157,6 milhões nas fundações partidárias para promoção de educação política. As agremiações são obrigadas a destinar ao menos 20% das verbas do fundo partidário a essas entidades voltadas para a doutrinação política.
 (...) 
As contas publicadas no site do TSE no fim de setembro também mostram que os partidos gastaram no ano passado R$ 715 mil com o pagamento de multas impostas pela Justiça Eleitoral. Resolução publicada pelo tribunal eleitoral em 2017 proíbe que os partidos usem recursos do fundo partidário para quitar essas obrigações.
 (...) 
Para o diretor-executivo da ONG Transparência Partidária, Marcelo Issa, um dos principais problemas na gestão desses recursos é a escassa periodicidade de divulgação das contas dos partidos.
Hoje, os dados com receitas e despesas das direções partidárias são publicados pelo TSE apenas uma vez ao ano, com meses de atraso em relação à movimentação financeira praticada.
Os partidos precisam entregar suas prestações de contas anual até 30 de abril, e só então a Justiça Eleitoral começa a publicar parte das informações do ano anterior na intemet.
Issa defende que o tribunal adote o mesmo modelo de transparência em vigor desde 2016 nas eleições, em que os partidos abastecem o sistema online à medida em que as despesas são feitas, dia a dia.
"O caso das candidaturas laranjas [do PSL, em que recursos públicos foram usados em empresas fantasmas] é emblemático disso. A imprensa, a Folha, só conseguiu detectar os indícios porque o tratamento das contas eleitorais tem mais transparência do que as partidárias."
A organização reivindica que o TSE publique uma resolução estabelecendo esse padrão mais rigoroso.
Por fim, o representante argumenta que o exame das prestações de contas do Fundo Partidário é atribuição da Justiça Eleitoral e rege-se pelo que dispõe a Lei 9.096/1995, com o disciplinamento que lhe dá o TSE mediante resoluções. E, considerando que, no exercício dessa atribuição, cabe aos órgãos da Justiça Eleitoral verificar se os recursos do Fundo Partidário foram correta e adequadamente aplicados, defende que impende a esse TCU, no cumprimento de suas competências constitucionais de controle externo de natureza contábil, financeira, orçamentária, operacional e patrimonial da Administração Pública federal, decidir pela adoção das medidas necessárias a conhecer e a avaliar as providências que vêm sendo tomadas pela Justiça Eleitoral ante as supostas deficiências de controle na utilização de recursos do referido fundo apontadas na matéria jornalística acima referida.
Acrescenta-se a essas informações que os partidos políticos devem apresentar suas contas à Justiça Eleitoral por determinação do art. 17, inciso III, da Constituição Federal de 1988. E, que, por força do art. 32 da Lei 9.096/1995, alterado pela Lei 13.877/2019, o partido está obrigado a enviar, anualmente, à Justiça Eleitoral, o balanço contábil do exercício findo, até o dia 30 de junho do ano seguinte e não mais 30 de abril como originalmente previsto nessa lei. 
Da contabilização e prestação de contas digitais dos partidos políticos
Os órgãos partidários, em todas as esferas, são obrigados a adotar escrituração contábil digital, independentemente da existência ou não da movimentação financeira de qualquer natureza de recurso, devendo tomar como base o exercício financeiro correspondente ao ano civil de modo a evidenciar a origem de suas receitas e a destinação de seus gastos, bem como de sua situação patrimonial (art. 4º, IV, e art. 25, caput e parágrafo único, da Resolução TSE 23.546/2017, e art. 34, § 4º, da Lei 9.096/1995) .
A elaboração da prestação de contas a ser entregue pelos diretórios nacionais, estaduais, municipais e comissões provisórias/interventoras dos partidos políticos, passou a ser, obrigatoriamente, realizada pelo Sistema de Prestação de Contas Anuais (SPCA) , a partir de 2017, e observar o "Plano de Contas" aprovado pela Portaria-TSE 28/2015 e a Resolução-TSE 23.546/2017.
Cabe à Justiça Eleitoral exercer a fiscalização sobre a prestação de contas do partido e das despesas de campanha eleitoral, devendo atestar se elas refletem adequadamente a real movimentação financeira, os dispêndios e os recursos aplicados nas campanhas eleitorais. E, os relatórios emitidos pelas áreas técnicas dos tribunais eleitorais devem ser fundamentados estritamente com base na legislação eleitoral e nas normas de contabilidade, vedado opinar sobre sanções aplicadas aos partidos políticos, cabendo aos magistrados emitir juízo de valor (art. 34 da Lei 9.096/1995) .
Registre-se que, em face do disposto no art. 71, IV, da CF/1988, esse processo de trabalho parece poder, em tese, ser objeto de auditoria operacional realizada pelo TCU, sem adentrar no mérito das contas partidárias e eleitorais visto que cabe ao Poder Judiciário tal juízo de valor.
Nesse sentido, o TSE e os tribunais regionais eleitorais, à vista de denúncia fundamentada de filiado ou delegado de partido; de representação do procurador-geral ou regional ou de iniciativa do corregedor, determinarão o exame da escrituração do partido e a apuração de qualquer ato que viole as prescrições legais ou estatutárias a que, em matéria financeira, aquele ou seus filiados estejam sujeitos, podendo, inclusive, determinar a quebra de sigilo bancário das contas dos partidos para o esclarecimento ou apuração de fatos vinculados à denúncia (art. 35 da Lei 9.096/1995) .
Para isso, o partido pode examinar, na Justiça Eleitoral, as prestações de contas mensais ou anuais dos demais partidos, quinze dias após a publicação dos balanços financeiros, aberto o prazo de cinco dias para impugná-las, podendo, ainda, relatar fatos, indicar provas e pedir abertura de investigação para apurar qualquer ato que viole as prescrições legais ou estatutárias a que, em matéria financeira, os partidos e seus filiados estejam sujeitos (art. 35, parágrafo único, da Lei 9.096/1995) .
E, a Justiça Eleitoral pode, a qualquer tempo, investigar sobre a aplicação de recursos oriundos do Fundo Partidário (art. 44, § 2°, da Lei 9.096/1995) .
Registre-se que tramitam sob a mesma relatoria, além deste processo de controle externo, os TC Processo 005.192/2019-6, Processo 027.550/2019-2 e Processo 036.124/2019-2 que versam sobre representação do mesmo autor para que o TCU decida pela adoção das medidas necessárias a conhecer e a avaliar providências que vêm sendo tomadas pela Justiça Eleitoral, sobre Fundo Eleitoral e Fundo Partidário, em matéria da competência daquele órgão do Poder Judiciário.
Iniciativas do Ministério Público Eleitoral para aperfeiçoar a fiscalização e prestação de contas eleitoral e partidária
O Ministério Público Eleitoral (MPE) publicou em seu portal na internet o Ofício 53/2019-HJ/PGE[endnoteRef:2], da lavra do Vice-Procurador Geral Eleitoral, assinado em 23/4/2019, dirigido à Ministra Presidente do TSE, em atendimento ao Ofício GAB-SPR 695/2019 que lhe comunicou acerca da instauração de grupo de trabalho incumbido de realizar estudos e de apresentar propostas de aprimoramento de procedimentos e sistemas relativos à análise das prestações de contas eleitorais e partidárias. [2:  Ofício 53/2019-HJ/PGE (documento: PGR-00191515/2019) . Disponível em  Acesso em 21/5/2019.] 
Por meio desse ofício, o Vice-Procurador Geral do MPE, em razão dos compromissos que diz terem sido assumidos pelos representantes da Procuradoria-Geral Eleitoral, em reunião realizada pelo referido grupo de trabalho, em 10/4/2019, apresenta doze sugestões que incidem sobre (i) aprimoramento de resoluções e portarias; (ii) incrementos qualitativos quanto à forma de apresentação dos pareceres das unidades técnicas da Justiça Eleitoral, (iii) melhorias necessárias das fontes institucionais que disponibilizam e dão transparência para os processos de prestação de contas e (iv) adaptações dos sistemas envolvidos no processo de prestação de contas.
Aquele Parquet informou, nesse documento, que os esforços de consolidação dos entendimentos encaminhados por ele contaram com o apoio qualificado do Conselho Federal de Contabilidade (CFC) e do Movimento Transparência Partidária, bem como das sugestões encaminhadas pela Organização dos Estados Americanos (OEA) por ocasião da Missão de Observação Eleitoral das Eleições de 2018.
Assim, além da iniciativa de organização e funcionamento da Justiça Eleitoral, que providenciou migração de parte significativa da prestação de contas e sua análise para o meio eletrônico, abrindo possibilidade de análise em conjunto e confronto com base de dados geridos por outros órgãos públicos, a exemplo dos dados e sistema disponibilizados pelo TCU àquele órgão do Judiciário, bem como uso de tecnologia eletrônica de inteligência artificial, esse documento publicado pelo MPE dá notícia de que os órgãos especializados em matéria eleitoral estão adotando providência tendente a aprimorar os procedimentos e sistemas relativos à análise das prestações de contas eleitorais e partidárias.
Exemplo disso é a iniciativa do TSE de realizar audiência pública (26/11/2019) sobre finanças partidárias e prestação de contas anual com a finalidade de coletar subsídios para atualização da resolução disciplinadora do disposto no Título III - Das Finanças e Contabilidade dos Partidos - da Lei 9.096/1995 (Instrução 0600629-52.2019.6.00.0000) , tema atualmente regulamentado pela Resolução TSE 23.546/2017. Submeteu, assim, minuta[endnoteRef:3] de resolução que prevê: 'Art. 69. O Tribunal Superior Eleitoral deve disponibilizar em sua página de internet, todas as informações e documentos apresentados pelos partidos políticos em suas respectivas prestações de contas em tempo real.' [3:  Minuta de resolução do TSE submetida a audiência pública http://www.tse.jus.br/servicos-judiciais/audiencias-publicas/arquivos/tse-minuta-da-resolucao-de-prestacao-de-contas-anual-de-partidos-politicos Acesso em 26/11/2019.] 
Atuação da Secex Administração sobre o objeto da representação
Informa-se que o objeto desta representação está abrangido por problema identificado por esta Secex Administração, que possui diretoria dedicada exclusivamente ao Poder Judiciário, e que o assunto integra situação-problema da função judiciária para balizar o planejamento de trabalho desta secretaria (Sistema Conhecer) , para que oportunamente, a depender dos recursos disponíveis e da aprovação do plano de fiscalização pelo Tribunal, fosse adotado o instrumento de fiscalização pertinente ao caso.
Consta nesse sistema de planejamento a situação-problema relativa ao uso dos recursos do fundo partidário e fundo especial de campanha eleitoral, tendo como ação de controle proposta realização de auditoria baseado em risco sobre os controles da justiça eleitoral sobre os recursos destinados a partido político.
EXAME DE ADMISSIBILIDADE
Registra-se que o mencionado Subprocurador do MPTCU possui legitimidade para representar ao Tribunal, consoante disposto no inciso III do art. 237 do RI/TCU.
No entanto, a representação não preenche os requisitos de admissibilidade constantes no art. 235 do Regimento Interno do TCU e no art. 103, § 1º da Resolução - TCU 259/2014, haja vista não está acompanhada de suficientes indícios concernentes à irregularidade ou ilegalidade praticada pela Justiça Eleitoral no cumprimento do mandato constitucional relativo a regulamentação, fiscalização, análise ou julgamento de contas prestadas por partidos políticos.
A reportagem citada apresenta notícia genérica de irregularidade praticada por partido político, que está sujeito à jurisdição do Poder Judiciário, não implicando necessariamente irregularidade ou ilegalidade praticada pela Justiça Eleitoral. Apresenta crítica quanto à transparência e tempestividade da prestação de contas partidária, que possui legislação própria, tendo por base critério legal distinto aplicável à prestação de contas eleitoral.
Em tese a representação poderia ser causa para início de fiscalização operacional, caso  fosse acompanhada de suficientes indícios concernentes à irregularidade ou a ilegalidade no funcionamento da Justiça Eleitoral. O que não parece ser o caso desta para ser acolhida como representação.
No Acórdão 2714/2019-TCU-Plenário, de relatoria do Min. Benjamin Zymler, o TCU não conheceu de representação com características semelhantes ao presente processo, conforme transcrição a seguir:
...
Considerando que a representação não se fez acompanhada de indício concernente aos fatos noticiados, até porque eles foram narrados de forma genérica a partir de notícia jornalística; 
Considerando que o pedido, em verdade, corresponde a uma solicitação de fiscalização; 
Considerando que o MPTCU não consta do rol de legitimados para solicitar realização de auditorias ao Tribunal, consoante inteligência do art. 71, inciso IV da Constituição Federal; art. 38, inciso I da Lei 8.443/1992; e arts. 1º, inciso II, 231 e 232 do Regimento Interno do TCU; e 
Considerando que a dicção do art. 81, inciso I, da Lei 8.443/1992, interpretada à luz da Constituição, não abrange a solicitação para realizar fiscalizações nas unidades administrativas da União.
Os Ministros do Tribunal de Contas da União, reunidos em sessão Plenária, ACORDAM, por unanimidade, com fundamento nos arts. 235 e 237, parágrafo único, do RITCU c/c o art. 103, § 1º, da Resolução TCU 259/2014, quanto ao processo a seguir relacionado, em não conhecer da representação, ante o não preenchimento dos requisitos de admissibilidade exigidos; em dar ciência desta deliberação ao autor da representação; e em arquivar o processo.
Assim, em razão do não atendimento do requisito de admissibilidade concernente ao apontamento de suficientes indícios de irregularidade ou ilegalidade praticada pelo órgão jurisdicionado, em que pese a relevância do requerimento do Nobre Subprocurador Geral, registra-se que, de acordo com o art. 15, inciso I, alínea "j", do Regimento Interno do TCU, compete privativamente ao Plenário, dirigido pelo Presidente do Tribunal, deliberar originariamente sobre realização de fiscalizações em unidades dos Tribunais Superiores, categoria que abrange o Tribunal Superior Eleitoral. E que, conforme art. 244 desse Regimento Interno, as auditorias, acompanhamentos e monitoramentos obedecerão a plano de fiscalização elaborado pela Presidência, em consulta com os relatores das listas de unidades jurisdicionadas, e aprovado pelo Plenário em sessão de caráter reservado. 
PROPOSTA DE ENCAMINHAMENTO
Ante todo o exposto, submetem-se os autos à consideração superior, propondo:
	a) não conhecer a presente documentação como representação por não estar acompanhada de indícios concernente à irregularidade ou ilegalidade na atuação da Justiça Eleitoral, conforme prescreve o art. 237, parágrafo único, do Regimento Interno do TCU, e no art. 103, § 1º, da Resolução - TCU 259/2014;
	b) determinar o arquivamento deste processo, com fundamento no parágrafo único do art. 237, c/c o parágrafo único do art. 235, do Regimento Interno do TCU, e no art. 105 da Resolução - TCU 259/2014;
	c) dar ciência ao representante."
2.	É o relatório.

não há

Subprocurador-Geral Lucas Rocha Furtado.

REPRESENTAÇÃO. SUPOSTAS DEFICIÊNCIAS NO CONTROLE DA UTILIZAÇÃO DE RECURSOS DO FUNDO PARTIDÁRIO. AUSÊNCIA DE ILEGALIDADE OU IRREGULARIDADE. CONHECIMENTO. IMPROCEDÊNCIA. ARQUIVAMENTO.

REPRESENTAÇÃO (REPR)

Secretaria de Controle Externo da Administração do Estado (SecexAdmin).

Relato o presente em razão da Lista de Unidades Jurisdicionadas do biênio 2019-2020.
2.	Trata-se de representação formulada pelo Subprocurador-Geral do Ministério Público junto ao TCU Lucas Rocha Furtado, peça 1, de 11/10/2019, por meio da qual requer ao Tribunal que conheça e avalie "as providências que vêm sendo tomadas pela Justiça Eleitoral ante as deficiências de controle na utilização de recursos do Fundo Partidário apontadas na matéria jornalística intitulada 'Prestação de contas de partidos políticos expõe buraco negro com gasto de verba pública', publicada na edição de 11/10/2019 do jornal Folha de S. Paulo".
3.	A SecexAdministração, em instrução às peças 4 a 6, propôs "não conhecer a presente documentação como representação por não estar acompanhada de indícios concernente à irregularidade ou ilegalidade na atuação da Justiça Eleitoral, conforme prescreve o art. 237, parágrafo único, do Regimento Interno do TCU, e no art. 103, § 1º, da Resolução - TCU 259/2014".
4.	Razão assiste à unidade técnica. Vejamos.
5.	O §1° do art. 103 da Resolução 259/2014 estabelece três requisitos de admissibilidade para as representações, quais sejam: "competência do Tribunal sobre o assunto, a legitimidade do autor, a suficiência dos indícios e a existência de interesse público no trato da suposta ilegalidade apontada".
6.	Consigno, inicialmente, que compete à Justiça Eleitoral a fiscalização sobre a prestação das contas dos partidos políticos e que "O exame da prestação de contas dos órgãos partidários tem caráter jurisdicional" (arts. 34 e 37, § 6o, da Lei 9.096/1995; grifos acrescidos) .
7.	Ressalto, também, a informação apresentada pela Secretaria de Controle Externo da Administração do Estado (SecexAdministração) no sentido de que o Tribunal Superior Eleitoral está envidando esforços com vistas a aprimorar a transparência das prestações de contas, havendo minuta de Resolução do TSE que estabelece a disponibilização em tempo real na internet de todas as informações e documentos apresentados pelos partidos políticos em suas respectivas prestações de contas.  
8.	Nesse passo, verifico que a representação não está amparada em indícios mínimos concernentes à irregularidade ou ilegalidade praticada pela Justiça Eleitoral no cumprimento do mandato constitucional relativo à fiscalização das contas partidárias. 
9.	Concluo, portanto, que a representação, por não reunir todos os requisitos de admissibilidade previstos no §1° do art. 103 da Resolução 259/2014, não deve ser conhecida.  
* * * * * *
	Após a disponibilização do meu voto, recebi do Ministro Bruno Dantas declaração de voto, com a seguinte sugestão: 
2.	Aqui, reside a minha sugestão. Pelos desdobramentos conduzidos pela unidade instrutora e pelo teor da análise contida na sua instrução, percebe-se a relevância da matéria, o que, pela sua própria notoriedade, dispensaria, no caso, a juntada de outros indícios. Nesse cenário, não está afastada a necessidade de que, em momento posterior, o Tribunal possa atuar nesse tema, em ação de controle específica. 
3.	Ademais, a preocupação do Subprocurador, que tem competência constitucional para zelar pela boa e regular aplicação das normas, é legítima e se coaduna com seu papel institucional. 
4.	Embora concorde, neste momento, com o tratamento dado para a questão, sugiro ao relator, pelos argumentos acima, que conheça da presente representação, para, no mérito, considerá-la improcedente.
	Pelas razões expostas por Sua Excelência, acolho a sugestão e voto por que o Tribunal adote a deliberação que ora submeto à apreciação do Plenário.
Em face do exposto, voto por que o Tribunal adote a deliberação que ora submeto à apreciação do Plenário.
TCU, Sala das Sessões Ministro Luciano Brandão Alves de Souza, em 22 de abril de 2020.
RAIMUNDO CARREIRO 
Relator